【裁判字號】    94,訴,479
【裁判日期】    950125
【裁判案由】    營利事業所得稅
【裁判全文】
臺中高等行政法院判決
                                     94年度訴字第00479號
                              .
原      告  有限責任彰化第十信用合作社
代  表  人  甲○○
訴訟代理人  乙○○
            顏國隆 會計師
被      告  財政部臺灣省中區國稅局
代  表  人  丙○○
訴訟代理人  戊○○
上列當事人間因營利事業所得稅事件，原告不服財政部中華民國
94年7月20日台財訴字第09400209500號訴願決定，提起行政訴訟
，本院判決如下︰
    主  文
原告之訴駁回。
訴訟費用由原告負擔。
    事  實
一、事實概要：緣原告民國89年度營利事業所得稅結算申報，列
    報營業收入淨額新台幣（下同）889,891,763元及出售資產
    損失（含括證券、期貨及土地交易損失）432,440元，經被
    告機關分別核定893,773,524元及4,314,201元，全年所得額
    85,514,018元，課稅所得額88,905,953元，應補稅額
    970,440元。原告不服，申經復查，未獲變更，提起訴願，
    亦遭駁回，遂提起本件行政訴訟。
二、兩造聲明：
    (一)原告聲明求為判決：訴願決定及復查決定均撤銷。
    (二)被告聲明求為判決：駁回原告之訴。
三、兩造之陳述：
    (一)原告主張之理由：
    1.原告原名為保證責任彰化第十信用合作社，於94年5月ll
      日更名為有限責任彰化第十信用合作社。
    2.本件系爭重點在於應從形式課徵或實質課徵，茲舉一實例
      說明雙方爭點。因事涉86年至89年度營利事業所得稅案，
      其餘年度另案提起行政訴訟，謹以88年一筆交易實例作為
      範例。查原告於88年12月20日在群益證券股份有限公司 (
      下稱群益公司)買進83年第3期中央公債，面額45,10O,O0O
      元，票面利率8.25%，成交價格48,528,359元。雙方約定
      於88年12月27日以56,135,874元賣回。賣回價格載明於88
      年12月20日成交單上，該價格係雙方約定實質利率為4.2%
      ，以成交單上應收金額為計算基礎（成交價格加應計利息
      ）。本例應收金額為即原告實際付出之金額50,095,523
      元，利息為40,351元（50,095,523×4.2%×7/365），合
      計為50,135,874元。即為88年12月27日成交單上的應付金
      額（即原告實際收回的金額）。據此扣掉按票面計算應收
      利息l,637,939元，得到成交價（買進成本單上之債券成
      本）48,497,935元就前列原告帳務處理申報方式與被告處
      分方式及群益公司之帳務處理列述如下：
      (1)原告就付出金額50,095,523元，按約定利率4.2%計算利
        息收入40,351元，等於原告收回金額與付出金額之差額
        （50,135,874-50,095,523），帳列利息收入。
      (2)被告按票面金額與票面利率計算利息收入70,775元（
        45,100,O0O×8.25%×7/365）等於買進賣出成交單上應
        計利息之差額70,775元（1,637,939-1,567,164）。按
        賣出成交單上之債券成本48,497,935元，作為原告賣出
        之價格，與買進成交單上之成交價格48,528,359元作為
        原告買進之價格。以此為基礎，計算證券交易損益，本
        例為證券交易損失30,424元（48,497,935-48,528,359
        ）。因證券交易所得停徵，證券交易損失亦不得減除，
        造成本例需補徵差額30,424元（70,775-40,351）之所
        得稅7,606元（30,424×25%）。
      (3)群益公司在付息日取得付息期間，按票面利率計算的全
        部利息收入。帳列利息收入係扣除附買回的期間。以本
        例而言88年12月20日至12月27日間的票面利息8.25%，
        係由群益公司在付息日取得，因其非該期間的名義持有
        人，帳上無需入利息收入。而該期間群益公司確實付出
        付息4.2%帳列利息費用。若其帳務處理確實如此，則取
        得的利息收入變成證券交易所得，享受免稅。另外利息
        費用又可以當費用扣減所得，顯然享有雙重優惠。
    3.被告係依財政部75年7月16日台財稅第7541416號函釋規定
      ，計算利息收入與證券交易損益，前函意旨如下：營利事
      業或個人買賣國內發行之公債、公司債及金融債券，買受
      人若為營利事業，可由該事業按債券持有期間，依債券之
      面值及利率計算「利息收入」，如其係於兩付息日間購入
      債券並於取息前出售者，則以售價減除其購進該債券之價
      格及依上述計算之利息收入後之餘額作為其證券交易損益
      。買受人若為個人，因個人一般多未設帳，應一律以其兌
      領之利息金額併入其當期綜合所得稅課徵。惟司法院釋字
      第420號解釋揭示涉及租稅事項之法律，其解釋應本於租
      稅法律主義之精神，依各該法律之法目的，衡酌經濟上之
      意義及實質課稅之公平原則為之。復「租稅法所重視者，
      應為足以表徵納稅能力之經濟事實，而非其外觀之法律行
      為，故在解釋適用稅法時，所應根據者為經濟事實，不僅
      止於形式上之公平，應就實質上經濟利益之享有者予以課
      稅，始符實質課稅及公平課稅之原則。為行政法院8l年度
      判字第2124號判決意旨，稅捐機關引為核課依據。本件原
      告賣出債券價格，在買入時即予確定。與一般單純債券買
      賣方式不同，屬於附買回交易。因此75年函釋於附買回之
      債券交易不適用之。因債券交易時，其與債券本身有關之
      報酬與風險，如票面利息之歸屬、利率波動之風險等，尚
      未發生由賣方移轉於買方之效果，則不生買賣之實質而係
      以債券作為擔保之融資行為。判斷債券附條件買回交易為
      「融資」或「買賣」行為，應依交易實質為準，不拘泥於
      書面契約所用之辭句。其與一般買 (賣)斷交易之差異在
      另有「買回」之約定，本件證券公司法律形式上出售證券
      予原告，並不考慮該債券之票面利息及市價，僅協議於一
      段期間以約定利率 (非票面利率)計算之本利和向原告買
      回票券，其經濟事實應為「融資」行為。因融資交易與約
      定之利率應核實認列為利息收入予以課稅。75年函係就債
      券單純買賣而為立論，對於具融資性質之債券附條件買回
      交易應無適用之餘地。本件被告囿於上開函釋，僅就原告
      持有債券之票面利率核課利息所得，對上述交易實質未予
      究明，尚非符合實質課稅原則之主旨。
    4.就案例分析，附買回交易，雙方若皆為營利事業，都有帳
      載可稽，應可實質反應雙方所得狀況，按實質課稅並無困
      難，不僅國家稅收沒有損失，也維護了租稅公平。若仍按
      形式課稅，除了將獲利一方的稅負轉嫁予他方之外，也賠
      上國庫之稅收。因此本件除需按實質課稅之外，主管機關
      也需修法，使得法律形式與經濟實質歸為一致。被告機關
      按票面利率8.25%計算原告的利息收入，以約定利率4.2%
      與票面利率8.25%的差額4.05%，所產生的損失視為證券交
      易損失，在證券交易所得停徵的情形下，證券交易損失亦
      不得扣除，造成原告實際利息收入只有4.2%，卻要按8.25
      %計算利息課稅。而賣出者的利息收入實質上為4.05%（
      8.25%-4.2%），卻將他當作證券交易所得，無需課稅。國
      家也課到相同的稅，但違反有所得者才需課稅的原則。
    5.附買回或賣回債券交易所產生的利息，依財政部64年9月4
      日台財稅第6436440號函與75年7月16日台財稅754146號函
      規定，舉例說明如下：投資人甲於83年ll月l日向票券業
      者乙購買一張面額100萬元，為期一年，利率6%公債，付
      息日83年12月31日，甲於83年11月30日將債券賣回乙票券
      業者，並約定於84年l月l日買回，甲與票券業者所認列之
      利息收入為何? 對甲而言，持有期間的利息收入為55,000
      元（l,OOO,OOO×6%×1/12）。然因個人綜所稅採現金收
      付實現制，個人未實際領息，致無需繳納綜所稅。對乙而
      言，持有期間的利息收入為5,000元（1,000,OOO×6%×
      1/12），應列入營所稅申報課徵1,250元（5,000×25%）
      。因領息時扣繳稅款6,0OO元（6O,OOO×10%），稅捐機關
      應予退稅4,750元（6,0OO-1,250）。國稅局發現，此一情
      形不合情理，乃否准其扣抵，並將前手利息產生的扣繳稅
      款5,500元（5,500×10%）轉為票券公司取得債券的成本
      ，其理由為：
      (1)依實質課稅原則，前手息及其扣繳稅款應屬前手所有：
        所得稅之核課原則為有所得才課稅，無所得不課稅，不
        課稅則無扣繳稅款可資扣抵或退還。票券公司支付價款
        時，已經將前手息預付給客戶，所以上開扣繳稅款，其
        所有權人並非全部是最終領息人，應按不同客戶持有債
        券期間，依比例由客戶取得。前手息依規定既不列入票
        券公司之利息收入，則前手息之納稅義務人並非票券公
        司。縱使扣繳憑單係以票券公司名義開立，然系爭扣繳
        稅款非其負擔及繳納，依實質課稅原則，自不得抵繳當
        年度之應納稅額。
      (2)以合法之法律形式，隱藏不法行為，為稅法所不容許：
        票券公司對個人客戶以附買回交易方式安排於利息兌領
        前買回，代為領息，並以扣繳憑單所載之扣繳稅款抵繳
        本身之應納稅額以圖利，此種變更扣繳對象，並以扣繳
        憑單所載之扣繳稅款申請抵稅或退稅之情形，即以私法
        約定行為改變公法上賦稅義務之行為。就是以合法之法
        律形式，隱藏不法行為，應為稅法所不容許。
      (3)前手息扣繳稅額轉入票券公司取得債券成本並無不當：
        依所得稅法第45條規定，資產之實際成本，指取得價格
        ，包括取得代價及因取得並為營業上使用而支付之一切
        費用，前手息扣繳稅款同額轉入債券成本，並同額調減
        證券交易所得，自無不當。
    6.行政法院以下列理由撤銷原處分，請國稅局另為適法之處
      分：
      (1)75年函釋於附買回之債券交易不適用之，其經濟實質應
        為融資。租稅法所重視者，應為足以表徵納稅能力之經
        濟實質，而非其外觀之法律行為，故解釋適用稅法時，
        所應根據者為經濟事實，不僅止於形式上之公平，應對
        實質上經濟利益之享受者予以課稅，始符合實質課稅及
        公平課稅原則。債券交易時，其與債券本身有關之報酬
        與風險，如票面利息之歸屬，利率波動之風險等，尚未
        發生由賣方移轉予買方之效果，則不生買賣之實質，而
        係以債券作為擔保之融資行為。
      (2)依釋字第385號解釋，法律權利義務規定不得割裂適用
        依所得稅法第88條規定利息所得應由扣繳義務人於給付
        時扣取稅款，並將所扣稅款向國庫繳納稅額；此為義務
        與權利相互關連之規定，不容割裂適用。扣繳稅款之義
        務，既依法律之形式而於結算申報時主張系爭的扣繳稅
        款非實際納稅義務人，進而否准扣繳稅款抵繳應納稅額
        之權利，反採經濟之事實。對於同一系爭所得權利義務
        相關聯之事項，而為不同認定，顯然割裂適用法律。
      (3)前手息爭議經行政法院撤銷後，國稅局放棄上訴依撤銷
        理由，就附買回或賣回債券交易採融資說，而非屬買賣
        。進而要求票券業者提供投資債券交易明細，藉以重新
        查核債券交易商之所得，更不排除轉向前手債券持有人
        ，全面追查前手利息所得及繳稅的狀況。
      (4)在前手息的爭議中，稽徵機關從未堅持租稅法律爭議。
        在敗訴前，主張扣繳稅款，領息人是名義上的持有者，
        其所有權應按不同客戶持有債券期間，按比例取得。進
        而否准扣繳稅款，抵扣票券業者之應納稅額。在敗訴後
        依撤銷理由主張附買回或賣回交易非屬買賣，其實質應
        為融資。重新計算票券商之交易所得，並要求提供前手
        客戶交易明細，追繳前手的利息所得。
      (5)產生前手息課稅爭議，在於個人綜所稅採收付實現制，
        而法人營所稅採權責制。若前手為法人就沒有租稅規劃
        的空間。本案原告為附買回或賣回交易所稱的前手，而
        且是法人。為國稅局敗訴前主張名義上並未取得扣繳稅
        款，但實質上應按持有期間比例取得扣繳稅款的人。也
        是敗訴後主張附買回或賣回債券交易，非屬買賣而是融
        資，為融資取得利息者。既是融資行為，就只會產生利
        息收入，不會產生證券交易所得或損失。
      (6)故原告以為課稅要有一致的原則，不能僅以稅收考量，
        在附買回或賣回債券交易中，對於買賣債券的後手依實
        質以融資方式課稅，對於買賣債券的前手，按法律形式
        以買賣方式課稅。前後手是交易的雙方，卻有不同的處
        分方式，不合情理與不當之處，更甚於法律割裂適用。
    7.原告從事附買回或賣回交易的目的，在於短期資金之運用
      ，交易標的的安全性重於獲利性，當原告有短期資金剩餘
      ，俗稱資金頭寸，即電詢票券交易商，洽談利率。經雙方
      合議後，票券商會自行找尋適當的票券為標的。將實質為
      融資的行為，轉換為債券附買回的形式。其賣出應收金額
      為原告的借出金額，其買回應付金額為原告借出金額加上
      依約定利率及期間計算的利息，雙方並未再另立合約，而
      是在賣出時即約定買回價格，明載於賣出成交單上，以為
      雙方遵守。與買賣期間的價格，因市場利率波動，而變動
      無涉。此皆可向買賣雙方查證。若以票面利率（在本例中
      為8.25%）計算利息收入列入課稅，按現行稅率為25%計算
      ，稅課為2.0625%（8.25%×25%）。原告稅後實質利率為
      2.1375%（4.2%-2.0625%）。與無風險的定存利率業已接
      近，實無必要再從事此項交易。就租稅理論而言，似不該
      因租稅而干預市場交易，理應保持租稅中立。另無所得不
      需課徵所得稅，為所得稅之最高法則。原告實質利率所得
      為約定利率，故按約定利率課徵，符合原則。
    8.綜上，原告再次申明本件附買回或賣回交易，係屬融資行
      為，應按約定利息課稅。本件原告之主張，要屬有理由。
    (二)被告答辯之理由：
    1.按「自中華民國79年1月1日起，證券交易所得停止課徵所
      得稅，證券交易損失亦不得自所得額中減除。」為所得稅
      法第4條之1所明定。次按「營利事業或個人買賣國內發行
      之公債、公司債及金融債券，買受人若為營利事業，可由
      該事業按債券持有期間，依債券之面值及利率計算『利息
      收入』，如其係於兩付息日間購入債券並於取息前出售者
      ，則以售價減除其購進該債券之價格及依上述計算之利息
      收入後之餘額作為其證券交易損益。」為財政部75年7月
      16日台財稅第7541416號函所明釋。
    2.原告係從事金融業務，89年度列報營業收入淨額889,89
      1,763元及出售資產損失432,440元，原經原查按其列報數
      核定。嗣原告以89年度買賣政府發行各期附買回公債之價
      差10,818,661元（帳列營業收入項下）係屬證券交易所得
      ，因適用法令錯誤申報時未予帳外調整減除致溢繳所得稅
      款2,704,665元，申請更正營業收入淨額及退還該溢繳所
      得稅款。原查就其提示之群益證券賣出成交單及買進成交
      單，依前揭函釋規定重行核算利息收入14,700,422元及證
      券交易損失3,881,761元，變更核定營業收入淨額
      893,773,524元及出售資產損失4,314,201元。原告主張依
      經濟實質論，最高行政法院91年判字第1482號判決謂：債
      券附條件交易，形式上雖為出售債券予客戶，但並不考慮
      債券之票面利息及市價，僅協議於一段期間以約定利率（
      非票面利率）計算之本利和，向客戶買回債券，而「債券
      實體」則交由賣方特約之金融機構代為保管，由該金融機
      構出具「債券存摺」辦理交割，在法律形式上，雖與一般
      買（賣）斷交易相同，唯一差異在於另有「買回」之約定
      。就經濟事實而言，判斷系爭債券附條件買回交易為「融
      資」或「買賣」行為，應依其交易實質為準，不得拘泥於
      書面契約所用之辭句。凡投資債券之買賣雙方，其與債券
      本身有關之報酬與風險，諸如債券票面利息之歸屬，利率
      波動之風險等，倘未發生由賣方移轉予買方之效果，則不
      生「買賣」之實質，而係以債券作為擔保之「融資」行為
      ，即買方融資予賣方，賣方則支付融資利息予買方。又前
      揭函釋，係就債券單純買賣而為立論，對於系爭債券附條
      件買回交易，其具有融資性質者，應無適用之餘地。系爭
      附買回債券之價差若依經濟實質論其已依前述融資之行為
      計算利息收入並完納稅捐，被告機關所為補徵之處分與經
      濟實質不符云云。申請復查，被告機關復查決定以，政府
      發行公債，發行時公債票面利率即已確定，債券持有人買
      賣債券即已確知其各期應得之利息，故財務會計準則公報
      及所得稅法均規定債券持有人應按持有期間認列利息收入
      ，至實際賣出時，賣出價款扣除應計利息後，與其購進債
      券成本之差額則認定為證券交易所得或損失。次查原告所
      主張附買回債券交易為一融資行為，其財務會計表達方式
      則不應將系爭附買回債券歸類為短期投資，經核相關事證
      及帳簿係為債券單純買賣，原告主張核無足採，原查依前
      揭函釋規定核算利息收入14,700,422元及證券交易損失
      3,881,761元，並無不合，復查後仍予維持，經財政部訴
      願決定亦持與被告機關相同論見予以駁回。
    3.訴訟意旨略謂：本件系爭重點在於應從形式課徵或從實質
      課徵，原告於買進債券時，雙方約定於特定期間後按議定
      之價格賣回債券，賣回價格載明於成交單上，該價格係雙
      方約定實質利率並以成交單上應收金額為計算基礎，原告
      按收付差額帳列利息收入，被告機關依據前揭財政部函釋
      規定計算利息收入及證券交易損益。依司法院釋字第420
      號解釋，涉及租稅事項之法律，應根據者為經濟事實，不
      僅止於形式上之公平，應就實質上經濟利益之享有者予以
      課稅，始符實質課稅及公平課稅之原則，為行政法院81年
      度判字第2124號判決意旨，稅捐機關引為核課依據。原告
      賣出債券價格，在買入時即予確定，與一般單純債券買賣
      方式不同，屬於附買回交易，因此首揭函釋於附買回之債
      券交易不適用，因債券交易時，與其債券本身有關之報酬
      與風險，如票面利息之歸屬、利率波動之風險等，尚未發
      生由賣方移轉於於買方之效果，則不生買賣之實質，而係
      以債券作為擔保之融資行為。判斷債券附條件買回交易為
      「融資」或「買賣」行為，應依交易實質不拘泥於書面契
      約，其與一般買賣斷差異在另有「買回」之約定，本件證
      券公司法律形式上出售證券於原告，並不考慮該債券之票
      面利息及市價，僅協議於一段期間以約定利率（非票面利
      率）計算之本利和向原告買回票券，其經濟事實應為「融
      資」行為，應依約定之利率計算利息收入方符合實質課稅
      原則云云。
    4.茲依原告主張答辯如下：營利事業所得稅之結算申報應以
      稅法等相關法規之規定為依據，法令未變更前仍應依現行
      規定辦理。首揭財政部75年7月16日台財稅第7541416號函
      釋，闡明營利事業於兩附息日間購入債券並於取息前出售
      者，應按債券持有期間，依債券之面值及利率計算之『利
      息收入』列報利息收入，其債券賣出時超過購進價格及利
      息收入後之餘額為證券交易損益。本件查原告主張附買回
      債券交易為一融資行為，經核原告係以買進（賣出）成交
      單作為憑證，與買斷賣斷交易相同，僅於成交單上註明另
      有買回或賣回之約定，係屬債券單純買賣行為，不論票面
      利率及約定之利率為何，類此案件之處理原則均依首揭函
      釋規定辦理，原核算利息收入14,700,422元及證券交易損
      失3,881,761元，核定全年所得額85,514,018元及課稅所
      得額88,905,953元，並無不合，原告提起本訴訟並無新理
      由及事證，仍執前詞爭執，所訴應無足採。另原告自86年
      度至89年度因相同案情提起行政訴訟案，均由大院審理中
      。
    5.基上論結，原處分及所為復查、訴願決定並無違誤，請准
      如訴之聲明判決。
    理  由
一、按「自中華民國79年1月1日起，證券交易所得停止課徵所得
    稅，證券交易損失亦不得自所得額中減除。」為所得稅法第
    4條之1所明定。次按「營利事業或個人買賣國內發行之公債
    、公司債及金融債券，買受人若為營利事業，可由該事業按
    債券持有期間，依債券之面值及利率計算『利息收入』，如
    其係於兩付息日間購入債券並於取息前出售者，則以售價減
    除其購進該債券之價格及依上述計算之利息收入後之餘額作
    為其證券交易損益。」為財政部75年7月16日台財稅第
    7541416號函釋在案。而財政部上開函釋，係基於其職權所
    作，與行為時所得稅法之相關規定意旨，並無不符，自得予
    以引用。
二、本件原告係從事金融業務，89年度營利事業所得稅結算申報
    ，原列報營業收入淨額889,891,763元及出售資產損失
    432,440元，原經被告機關按其列報數核定。嗣原告以89年
    度買賣政府發行各期附買回公債之價差10,818,661元（帳列
    營業收入項下）係屬證券交易所得，因適用法令錯誤申報時
    未予帳外調整減除致溢繳所得稅款2,704,665元，申請更正
    營業收入淨額及退還該溢繳所得稅款。被告機關初查就其提
    示之國際票券賣出成交單及買進成交單，依前揭函釋規定重
    行核算利息收入14,700,422元及證券交易損失3,881,761元
    ，變更核定營業收入淨額893,773,524元及出售資產損失
    4,314,201元，全年所得額85,514,018元，課稅所得額
    88,905,953元，應補稅額970,440元。原告不服，循序提起
    本件行政訴訟，主張本件系爭重點在於應從形式課徵或從實
    質課徵，原告於買進債券時，雙方約定於特定期間後按議定
    之價格賣回債券，賣回價格載明於成交單上，該價格係雙方
    約定實質利率並以成交單上應收金額為計算基礎，原告按收
    付差額帳列利息收入，被告機關依據前揭財政部函釋規定計
    算利息收入及證券交易損益。依司法院釋字第420號解釋，
    涉及租稅事項之法律，應根據者為經濟事實，不僅止於形式
    上之公平，應就實質上經濟利益之享有者予以課稅，始符實
    質課稅及公平課稅之原則，為行政法院81年度判字第2124號
    判決意旨，稅捐機關引為核課依據。原告賣出債券價格，在
    買入時即予確定，與一般單純債券買賣方式不同，屬於附買
    回交易，因此首揭函釋於附買回之債券交易不適用，因債券
    交易時，與其債券本身有關之報酬與風險，如票面利息之歸
    屬、利率波動之風險等，尚未發生由賣方移轉於於買方之效
    果，則不生買賣之實質，而係以債券作為擔保之融資行為。
    判斷債券附條件買回交易為「融資」或「買賣」行為，應依
    交易實質不拘泥於書面契約，其與一般買賣斷差異在另有「
    買回」之約定，本件證券公司法律形式上出售證券於原告，
    並不考慮該債券之票面利息及市價，僅協議於一段期間以約
    定利率（非票面利率）計算之本利和向原告買回票券，其經
    濟事實應為「融資」行為，應依約定之利率計算利息收入方
    符合實質課稅原則云云。
三、經查，政府發行公債，發行時公債票面利率即已確定，債券
    持有人買賣債券即已確知其各期應得之利息，故財務會計準
    則公報及所得稅法均規定債券持有人應按持有期間認列利息
    收入，至實際賣出時，賣出價款扣除應計利息後，與其購進
    債券成本之差額則認定為證券交易所得或損失。首揭財政部
    75年7月16日台財稅第7541416號函釋，闡明營利事業於兩附
    息日間購入債券並於取息前出售者，應按債券持有期間，依
    債券之面值及利率計算之「利息收入」列報利息收入，其債
    券賣出時超過購進價格及利息收入後之餘額為證券交易損益
    。本件原告主張其與群益公司間之證券買賣屬附買回債券交
    易，為一融資行為。惟查原告除與群益公司簽訂債券附條件
    買賣總契約外，另以買進（賣出）成交單作為憑證，於成交
    單上註明另有買回或賣回之約定，該契約明載：「第一條‧
    ‧‧一、附條件買賣（以下簡稱買賣）：指買賣雙方同意，
    於買方支付買價予賣方，賣方交付債券予買方，且同時雙方
    約定，於預定期日或因一方之要求經他方同意後，由買方以
    同一債券或以同種類債券、同數量之債券賣還並交付於賣方
    。‧‧‧第四條：為交易標的之債券於賣還日前，其所有權
    歸屬於買方。‧‧‧第九條：於個別買賣中為買方者，未於
    賣還日交付應賣還債券於賣方時，賣方得於市場買入同種類
    、同數量之債券，以為替代。如其費用高於約定賣還價格時
    ，其差額應即由買方補足。於個別買賣中為賣方者，未於賣
    還日支付買價者，買方得於市場處分為交易標的之債券。所
    得之價款低於約定賣還價格時，其差額應由賣方補足。」有
    該契約書影本附於本院卷可稽（見本院卷第82頁），由上開
    契約書內容觀之，群益公司將債券賣予原告後，該債券之所
    有權即歸屬原告，同時雙方約定，於預定期日或因一方之要
    求經他方同意後，由買方以同一債券或以同種類債券、同數
    量之債券賣還並交付於賣方，為一附買回之買賣行為。該債
    券之所有權既已移轉予買方，則該債券損益風險已由買方負
    擔，且賣回時亦不需同一債券，僅以同種類債券、同數量之
    債券賣還即可，並於契約書第9條規定雙方未依約履行之責
    任，可知原告與群益公司間之債券買賣雖為附買回之債券交
    易，但仍屬債券買賣行為，而非以債券作為借款之擔保。至
    於證人即群益公司之職員丁○○於94年12月29日本院行準備
    程序時到庭證述群益公司與原告間之債券買賣係屬附買回交
    易，附買回交易債券之所有權屬群益公司，買賣時就約定利
    率，賣方要負擔債券損益風險，群益公司係拿債券來質押當
    作擔保等語。因該證人丁○○之證述與上開債券附條件買賣
    總契約之約定不符，其證詞自非可採。準此，原告與群益公
    司間之債券買賣，不論票面利率及約定之利率為何，被告依
    首揭函釋規定計算其利息及證券交易之損益，並無不合，亦
    無違反實質課稅之原則。次查，依財政部86年7月8日台財稅
    第861899349號函釋，中央登錄公債之利息，無論債票曾否
    轉讓，均應由付息機構以付息時之持票人為納稅義務人（記
    名式為最後記名之人），就全部利息一次扣繳所得稅，辦理
    扣繳及填發扣繳憑單。是債券於兩附息間之買賣，實務上均
    未扣繳所得稅及辦理扣繳憑單申報。原告因係於兩付息日間
    買賣債券，群益公司於實際給付利息收入時並未扣繳所得稅
    款。又系爭債券之最終持有人為為何人，由何人持以扣抵屬
    前手利息部分之扣繳稅款，與本件事實之認定，並不生影響
    。綜上所述，原告上開主張，均不足採。從而，被告原查依
    前揭函釋規定核算利息收入14,700,422元及證券交易損失
    3,881,761元，核定全年所得額85,514,018元及課稅所得額
    88,905,953元，應補稅額970,440元，核無違誤，復查決定
    及訴願決定遞予維持，亦無不合，原告仍執前詞訴請撤銷，
    為無理由，應予駁回。至兩造其餘之主張，與本件判決之結
    果無影響，毋庸逐一加以論述，附此敘明。
四、據上論結，本件原告之訴為無理由，依行政訴訟法第195條
    第1項後段、第98條第3項前段，判決如主文。
中    華    民    國    95    年    1    月    25     日
                第三庭審判長法  官  沈  應  南
                            法  官  許  武  峰
                            法  官  林  秋  華
以上正本證明與原本無異。
如不服本判決，應於判決送達後20日內向本院提出上訴書狀，其
未表明上訴理由者，應於提起上訴後20日內向本院提出上訴理由
書（須依對造人數附具繕本）；如於本判決宣示或公告後送達前
提起上訴者，應於判決送達後20日內補提上訴理由書（須附繕本
）。未表明上訴理由者，逕以裁定駁回。
提起上訴應預繳送達用雙掛號郵票390元（34元及5元郵票各10份
)。
中    華    民    國    95    年    1    月    25     日
                            書記官  黃  靜  華


司法院資訊處製作；財團法人民間司法改革基金會備份。
